臺灣高雄地方法院刑事判決
110年度審交易字第304號
公  訴  人  臺灣高雄地方檢察署檢察官
被      告  許武雄


上列被告因過失傷害案件，經檢察官提起公訴（110年度偵字第1
702號），本院判決如下：
    主  文
許武雄犯過失傷害罪，處有期徒刑貳月，如易科罰金，以新臺幣
壹仟元折算壹日。
    事  實
一、許武雄於民國109年5月29日16時50分許，駕駛車牌號碼0000-0
    0號自小貨車沿高雄市小港區大業北路慢車道由南往北行駛，行
    經大業北路與大業北路114巷口時，本應注意汽車駕駛人超
    車時需保持適當之間隔，超越時應於前車左側保持半公尺以
    上之間隔超過，行至安全距離後，再顯示右方向燈駛入原行
    路線，而當時天氣晴、日間自然光線、路面柏油乾燥、無缺
    陷、無障礙物、視距良好，並無不能注意之情事，竟疏未注意
    及此，未保持安全間隔即超越同向在右，由余忠賢所騎乘之
    車牌號碼000-0000號普通重型機車，許武雄所駕駛之自小貨
    車右側前車頭因而不慎擦撞余忠嫌所騎乘之機車左側把手，
    致余忠賢人車倒地，受有第一節腰椎壓迫性骨折、四肢多處
    擦挫傷之傷害。嗣經警據報前往現場處理，許武雄於肇事後留
    待現場，在有偵查犯罪職權之公務員發覺其為犯人前，主動
    向據報前往處理事故之員警坦承為肇事人，自首而接受裁判
    。
二、案經余忠賢訴由高雄市政府警察局小港分局報告臺灣高雄地
    方檢察署檢察官偵查起訴。
    理  由
壹、證據能力部分：
    按被告以外之人於審判外之陳述雖不符刑事訴訟法第159條
    之1至之4等4條之規定，而經當事人於審判程序同意作為證
    據，法院審酌該言詞陳述或書面陳述作成時之情況，認為適
    當者，亦得為證據。當事人、代理人或辯護人於法院調查證
    據時，知有第159條第1項不得為證據之情形，而未於言詞辯
    論終結前聲明異議者，視為有前項之同意，刑事訴訟法第15
    9條之5定有明文。本判決如後所引用被告以外之人於審判外
    所為之陳述，雖屬傳聞證據，且無刑事訴訟法第159條之1 
    至之4等4條規定情形，然檢察官、被告均已知悉上開陳述屬
    傳聞證據，而於準備程序時表示同意作為證據（見本院卷第
    253頁），且未於言詞辯論終結前聲明異議，依刑事訴訟法
    第159條之5規定，應有證據能力。
貳、認定事實所憑證據及理由：
一、上開犯罪事實，業據被告許武雄於本院審理時坦承不諱（見
    本院卷第247頁、第265頁、第266頁），核與證人即告訴人
    余忠賢於警偵之證述相符，復有道路交通事故現場圖、道路
    交通事故調查報告表（一）、（二）-1、自首情形紀錄表、
    告訴人之高雄市立小港醫院診斷證明書影本（見警卷第32頁
    ）、道路交通事故現場圖、道路交通事故調查報告表（一）
    、（二）、高雄市政府警察局交通大隊交通事故談話紀錄表
    、告訴人傷勢照片、現場照片、監視器畫面翻拍照片、高雄
    市政府交通局車輛行車事故鑑定委員會鑑定意見書、高雄市
    政府車輛行車事故鑑定覆議會意見書等在卷可稽，足認被告
    之自白與事實相符，並有證據補強，洵堪採為 論罪科刑之
    依據。
二、按汽車超車時應於前車左側保持半公尺以上之間隔超過，行
    至安全距離後，再顯示右方向燈駛入原行路線，道路交通安
    全規則第101 條第1 項第5 款定有明文，被告駕駛車輛行駛
    於道路，自應遵守上開規則，且當時天氣晴、日間自然光線
    、路面柏油乾燥、無缺陷、無障礙物、視距良好，客觀上並
    無不能注意之情事，竟於超車時疏未注意保持安全距離、而
    肇致上開車禍，被告駕駛車輛之行為確有過失無訛。且告訴
    人因本件車禍所受上揭傷害之結果，與被告之過失行為間亦
    有相當因果關係。從而，本件事證明確，被告上開犯行，堪
    以認定，應予依法論科。
三、告訴人雖於本院審理時委任代理人表示因上開車禍事故另造
    成告訴人受有：「腰椎狹窄併神經壓迫」、「下背和骨盆挫
    傷」、「下背扭挫傷」、「臀部挫傷、左肩挫傷合併旋轉環
    帶破裂及肌腱鈣化」、「左肩筋膜及韌帶慢性發炎」等傷勢
    ，並提出診斷證明書為證（見本院卷第159頁至第173頁），
    然被告否認此部分與本件車禍事故有關，經查：
（一）「腰椎狹窄併神經壓迫」部分：依診斷證明書所載（見本
      院卷第165頁），告訴人係109年12月1日入院接受神經減
      壓及植入物移除手術，且高雄市立小港醫院函覆，告訴人
      自訴車禍後有第一腰椎壓迫性骨折，且經灌骨水泥過，出
      現腰椎神經狹窄的症狀等語（見本院卷第193頁），足認
      告訴人腰椎狹窄之情形係因灌骨水泥之醫療行為所致，是
      否屬於人體之傷害尚屬不明，且植入物業經手術移除，是
      否仍有腰椎狹窄之現象亦無從得知，故難憑診斷證明書即
      認告訴人受有此部分傷害。
（二）「下背和骨盆挫傷」部分：依診斷證明書所載（見本院卷
      第167頁），告訴人係109年6月20日起前往門診針灸治療
      ，距本件車禍事故之發生已有數週，且高雄市立中醫醫院
      函覆，經詢問告訴人回覆傷害為109年5月29日車禍受傷造
      成，住院接受腰椎手術後出院，因腰臀及左大腿、左手肘
      仍反覆酸痛，故來本院門診就醫接受針灸治療等語（見本
      院卷第241頁），足認本件診斷證明書係告訴人因酸痛前
      往針灸治療而依告訴人主訴所開立，尚難憑診斷證明書即
      認告訴人確因本件車禍事故而受有此部分之傷勢。
（三）「下背扭挫傷」部分：依診斷證明書所載（見本院卷第16
      9頁），告訴人係110年5月24日到院接受手術，距本件車
      禍事故之發生已隔多月，且七賢脊椎外科醫院函覆，因告
      訴人車禍後主訴在小港醫院接受開刀，術後仍有疼痛情形
      至本院就診，因本院的X光發現已經動過手術，已無法確
      認車禍造成骨頭損害的部分等語（見本院卷第235頁），
      足認本件診斷證明書係告訴人前往就醫而依告訴人主訴而
      開立，尚難憑診斷證明書即認告訴人確因本件車禍事故而
      受有此部分之傷勢。　　　　　　
（四）「臀部挫傷、左肩挫傷合併旋轉環帶破裂及肌腱鈣化」部
      分：依診斷證明書所載（見本院卷第171頁），告訴人係1
      09年7月2日起到院門診，距本件車禍事故之發生已隔1月
      有餘，且高雄市立大同醫院函覆，臀部傷勢據告訴人所述
      係車禍所致，左肩本就有舊傷在治療中，告訴人自述於車
      禍後加劇等語（見本院卷第189頁），足認本件診斷證明
      書係告訴人前往就醫而依告訴人主訴而開立，尚難憑診斷
      證明書即認告訴人確因本件車禍事故而受有此部分之傷勢
      。
（五）「左肩筋膜及韌帶慢性發炎」部分：依診斷證明書所載（
      見本院卷第173頁），告訴人係110年3月2日起到診所門診
      ，距本件車禍事故之發生已隔多月，且偉峰診所函覆，告
      訴人於本診所第1次就診日期是110年3月2日，車禍事故為
      109年5月29日，實無法證明是否有直接關連等語，足認告
      訴人此部分病症之就診日距車禍事故時隔已久，無法判斷
      是否與本件車禍事故有關。
（六）從而，告訴人於本院審理時所主張之此部分傷勢，均缺乏
      明確之證據可認定確係本件車禍事故所造成，基於罪疑有
      利被告原則，自不予認定告訴人確因本件車禍事故而受有
      此部分之傷勢，且此部分之傷勢本不在檢察官起訴範圍，
      亦無庸變更檢察官起訴之犯罪事實，併此敘明。　　　　
三、論罪科刑：
    核被告所為，係犯刑法第284條前段之過失傷害罪。被告肇
    事後，於處理人員前往現場處理時，在場並當場承認為肇事
    人，而願接受裁判之事實，有高雄市政府警察局道路交通事
    故肇事人自首情形紀錄表附卷可稽（見警卷第24頁），堪認
    符合自首要件，爰依刑法第62條前段之規定，減輕其刑。爰
    審酌被告駕駛車輛，因一時疏失未能遵守道路交通安全規則
    ，肇致本件交通事故，致告訴人受有傷害，侵害他人身體法
    益，造成他人身體及精神之痛苦，所為實有不該，惟念被告
    犯後坦承犯行，態度尚可，兼衡被告之素行、本件犯罪之手
    段、情節、告訴人所受傷勢之所生危害、被告之智識程度、
    家庭生活及經濟狀況等一切具體情況（涉被告個人隱私，均
    詳卷），量處如主文所示之刑，並諭知易科罰金之折算標準
    。
據上論斷，應依刑事訴訟法第299條第1項前段，刑法第284條前
段、第62條前段、第41條第1項前段，刑法施行法第1條之1，判
決如主文。
本案經檢察官吳協展提起公訴，檢察官范文欽到庭執行職務。
中　　華　　民　　國　 111　　年　　3 　　月　　15　　日
                  刑事第五庭  法  官    黃政忠
以上正本證明與原本無異。
如不服本判決應於收受送達後20日內向本院提出上訴書狀，並應
敘述具體理由；如未敘述上訴理由者，應於上訴期間屆滿後20日
內向本院補提理由書（均須按他造當事人之人數附繕本）「切勿
逕送上級法院」。
「因疫情而遲誤不變期間，得向法院聲請回復原狀」
中　　華　　民　　國　 111　　年　　3 　　月　　16　　日
                              書記官    儲鳴霄
附錄本件論罪科刑法條：
中華民國刑法第284條
因過失傷害人者，處1年以下有期徒刑、拘役或10萬元以下罰金
；致重傷者，處3年以下有期徒刑、拘役或30萬元以下罰金。